【裁判字號】    90,上更(二),442
【裁判日期】    901206
【裁判案由】    偽造貨幣
【裁判全文】
臺灣高等法院臺南分院刑事判決        九十年度上更(二)字第四四二號  Ａ
      上  訴  人
      即  被  告  乙  ○  ○
      指定辯護人  本院公設辯護人  丙  ○  ○
右上訴人因偽造貨幣案件，不服臺灣雲林地方法院八十八年度訴字第一七四號中華民
國八十八年十月十二日第一審判決（起訴案號：臺灣雲林地方法院檢察署八十八年度
偵字第二四七號），提起上訴，本院判決後，經最高法院第二次發回更審，本院判決
如左：
      主      文
原判決關於乙○○部分撤銷。
乙○○連續行使偽造之通用紙幣、累犯，處有期徒刑伍年陸月。
偽造之新臺幣仟元紙幣貳佰拾伍張均沒收。
      事      實
一、乙○○曾於民國（下同）八十三年四月十八日因違反槍砲彈藥刀械管制條例案件
    ，經臺灣彰化地方法院判處有期徒刑七月確定，並於八十六年六月十四日縮短刑
    期執行完畢。緣乙○○意圖供行之用，於八十七年間某日，在台中某不詳處所，
    向不詳姓名者購入偽造之新台幣（下同）千元紙幣二百十五張而收集之，後基於
    行使之概括犯意，連續於八十七年十月中旬某日，在雲林縣斗六市圓環旁，以每
    五張千元偽鈔換真鈔一千元之代價，販賣而交付千元偽鈔二萬五千元予游春霖（
    游春霖連續行使偽造之通用紙幣案件，業經臺灣高等法院臺中分院八十八年度上
    訴字第二六八一號判處有期徒刑四年在案）；又於八十七年十月下旬某日在雲林
    縣斗六市○○路地○道附近，將偽造之千元鈔共十六萬元借予不知情之甲○○使
    用，甲○○轉借予綽號「小林」者，「小林」持往彰化縣田中鎮向一綽號「阿猴
    」之男子洽購毒品被發現為偽鈔而還返，甲○○知悉係偽鈔後，於攜回返還乙○
    ○前留下千元偽鈔十張後，交付其胞兄張乙郎報告友人憲兵王志立，破案前三天
    王志立報告憲兵吳有成告知有一偽鈔案，那時尚未逮獲乙○○，王志立於五天後
    調職將偽鈔交付另位憲兵簡勝籐，簡勝籐帶於身上打球，其中二張破爛，剩下八
    張由吳有成於八十九年九月一日本院上訴審開庭時當庭交付本院扣案；乙○○又
    於八十七年十二月下旬某日，先將偽造之千元紙幣一萬元借予知情之陳淑娟使用
    （陳淑娟連續意圖供行使之用而收集偽造之通用紙幣部分，業經本院判處有期徒
    刑三年二月確定在案），不料陳淑娟駕駛懸掛ＹＰ－三四九九號自用小客車於八
    十七年十二月二十二日十一時五十五分許，在雲林縣斗六市○○里○○路石榴一
    二六號電桿前發生車禍受傷，經警方到場處理時，在上開小客車查獲上開千元偽
    鈔十張計一萬元；乙○○又分別於八十七年十二月二十六日上午九時許、同年月
    三十日凌晨零時許，在雲林縣斗南鎮將軍里中正別莊，以每十張千元偽鈔換真鈔
    四千元之代價，販售而交付各一萬元偽鈔予陳淑娟，嗣於八十八年一月一日凌晨
    四時三十分許，在雲林縣斗六市○○路九十三號，為警循線查獲，並扣得陳淑娟
    皮包內千元偽鈔二張。
二、案經雲林縣警察局斗六分局移送臺灣雲林地方法院檢察署檢察官偵查起訴。
      理      由
一、上訴人即被告乙○○否認其有右揭犯行，辯稱：陳淑娟係我兒子張一偉之女友，
    因我不贊同張一偉與陳淑娟來往，且曾毆打陳淑娟，陳淑娟才故予誣陷，我實不
    知其千元偽鈔何來，我沒有買過偽鈔，也沒有販賣或借給別人偽鈔，借給甲○○
    是七萬八千元真鈔，後來還我六萬元云云。
二、經查：
  (1)被告乙○○於右揭時地販賣偽鈔予游春霖、陳淑娟及借予陳淑娟使用之事實，已
    據同案被告陳淑娟於警訊及偵查中供述綦詳，及證人游春霖於原審法官於八十八
    年九月六日前往臺灣彰化看守所訊問時證稱：「我是於斗六市圓環旁向乙○○以
    五千元購買偽鈔二萬五千元，是八十七年十月中向乙○○買二萬五千元，他曾經
    拿偽鈔給我看，他說偽鈔是由台中寄遊覽車來的」、「我認識乙○○好幾年了，
    綽號『阿忠』是乙○○，買之前一、二天他先拿一、兩張給我看」等語（見一審
    卷第一○一頁至一○三頁），依上開游春霖之證述，游春霖與被告乙○○已認識
    好幾年了，其等間又無怨仇，因原審法官前往彰化看守所訊問，游春霖始供出實
    情，且將購買偽鈔之細節證述甚詳，顯見被告乙○○確有於上開時地賣偽鈔給游
    春霖，應係實情。雖證人游春霖復於本院前審證稱：「偽鈔，我不是向乙○○買
    的」等語（見本院上訴卷第八十九頁），應係事後迴護被告乙○○之詞，不足採
    信，案重初供，應以證人游春霖於八十八年九月六日所證述之情節為真實。
  (2)被告乙○○將千元偽鈔十六萬元借予甲○○，甲○○轉交「小林」前往彰化縣田
    中鎮向一綽號「阿猴」者購買毒品海洛因被發現為偽鈔，甲○○於還返被告前將
    其中十張交付其胞兄張乙郎，張乙郎復輾轉交付憲兵友人王志立、簡勝籐、吳有
    成等，因其中二張破爛只剩八張等情，亦分別據甲○○於另案張一偉被訴擄人勒
    贖案警訊時及原審及證人吳有成、王志立、張乙郎於本案本院上訴審調查時結證
    屬實。又本院前審再提訊證人甲○○到庭證稱：「（問：你拿十六萬元的偽鈔去
    買毒品，是何人拿給你的？）小林的朋友找我借錢，我去找乙○○借，乙○○拿
    十六萬元給我。當場乙○○拿給我，我就拿給小林，我問小林作何用途，小林建
    議要買毒品。後來小林向我說十六萬元是偽鈔，去買毒品時被發現是偽鈔，小林
    叫我還給乙○○。」、「（問：十六萬元是乙○○或張一偉拿給你的？）是乙○
    ○拿給我的，我認為是真鈔。」等語在卷（見本院上更(一)卷第九十五、九十六頁
    ），顯見被告乙○○確有借予甲○○十六萬元仟元偽鈔，且借予當時甲○○以為
    是真鈔，並不知道是偽鈔。又新台幣十六萬元之數額非少數，甲○○向被告乙○
    ○臨時借取十六萬元，何以被告乙○○能馬上拿給甲○○，而非在銀行領取後再
    交付，顯見被告乙○○交給甲○○之十六萬元係其存放在其身邊之偽鈔無誤。被
    告乙○○屢次辯稱其所交給甲○○者係真鈔云云，應係卸責之詞，難令人置信。
  (3)同案被告陳淑娟雖辯稱當時藥癮發作，才為不實供述云云。然證人即當時承辦之
    警員蔡祥裕於原審證稱：查獲時，在陳淑娟身上搜到二張千元偽鈔，詢問陳淑娟
    偽鈔何來，是陳淑娟自己描述向乙○○購買而來，當時陳淑娟神智正常，還帶伊
    等前往田中鎮捕獲三名竊車集團成員，陳淑娟並供明八十七年十二月二十二日發
    生車禍查獲之一萬元偽鈔係乙○○先借予使用，且除伊曾向被告乙○○購買偽鈔
    外，尚有游春霖也曾向乙○○購買偽鈔等語（見一審卷第八十八頁、第八十九頁
    ）。而本院上更(一)審當庭勘驗播放八十八年一月一日下午八時四十分起陳淑娟在
    檢察官偵查中訊問時之錄音帶，勘驗結果：「依錄音帶內容，陳淑娟應對聲音正
    常與常人無異，並坦承十張偽鈔在八十七年十二月三十日凌晨以四千元是向乙○
    ○住處斗南鎮將軍里中正別莊買的，作為零用錢用，又稱在八十七年十二月廿六
    日晚上七時在乙○○住處以四千元買偽鈔十張，陳淑娟答話時狀態並無精神異常
    情形」等情（見本院上更(一)卷九十年五月十六日勘驗及訊問筆錄）。而原審根據
    同案被告陳淑娟於警訊之供述，清查證人游春霖之前科，得知證人游春霖因案羈
    押於彰化看守所，前往訊問，證人游春霖亦證稱：與乙○○認識多年，陳淑娟則
    見過幾次面，我曾於八十七年十月中旬，在雲林縣斗六市圓環旁，以五千元向被
    告乙○○購買二萬五千元偽造之千元偽鈔等語已如前述，並有證人游春霖被訴行
    使偽造貨幣一案判決書影本在卷可稽（見本院上訴卷第一○五頁），核與同案被
    告陳淑娟所供證人游春霖亦曾向被告乙○○購買偽鈔一節相符，足見陳淑娟於警
    訊及偵查初訊時所供之情節均為真實。又同案被告陳淑娟於警訊及偵查中所供之
    情節雖略有出入，然其對於被告乙○○販賣及交付偽鈔基本事實之供述並無歧異
    ，故不影響基本事實之認定，且同案被告陳淑娟於警訊之供述距離發生時間較近
    ，印象較深，應較接近事實。綜上同案被告陳淑娟於原審及本院前審翻異前供辯
    稱：我因當時藥癮發作，且檢察官欲收押禁見，我才承認，但所講的不實，因乙
    ○○曾打過我，我懷恨在心，又怕翻口供影響禁見，才自私說乙○○賣給我偽鈔
    云云，無非事後卸責及迴護被告乙○○之詞，不足採信。
  (4)被告乙○○雖再辯稱：因我不贊同張一偉與陳淑娟來往，且曾毆打陳淑娟，陳淑
    娟才故予誣陷云云。同案被告陳淑娟於原審及本院前審雖亦附合其詞而為相同之
    供述。然查，同案被告陳淑娟於警訊及偵查中所供之情節堪信為真實，已如前述
    ，且檢察官於八十八年一月二十六日偵訊命被告乙○○退庭時訊問陳淑娟為何不
    說，陳淑娟供稱：因我與被告乙○○之子張一偉一起過，不想指證他（被告乙○
    ○），才會翻供，且他以前也打過我，我會怕他等語（見偵查卷第五十頁）。又
    被告乙○○之子張一偉於八十八年三月三十日下午十八時十分，於雲林看守所內
    利用受刑人吳儉鴻協助發送日用物品時，暗託受刑人吳儉鴻私傳才情並茂之書信
    予陳淑娟，信中除訴說情意外，並要求陳淑娟勿指證被告乙○○等語（信件附於
    一審卷第三十頁、第三十一頁），由此信可看出陳淑娟與案外人張一偉情感深厚
    ，似不因乙○○有否反對而影響陳淑娟與案外人張一偉之交往，陳淑娟實無故予
    誣陷之必要及動機。再者，陳淑娟於審理中翻異前供迴護被告乙○○後，亦無法
    明確交待偽鈔來源及自圓其說。又證人張一偉在本院上訴審供稱：「陳淑娟車上
    被查獲之偽鈔，是我的」等語（見本院上訴審卷第一七○頁），惟證人張一偉係
    乙○○之子，其以信件告訴陳淑娟在開庭時不要說出其父乙○○有賣偽鈔給陳淑
    娟情事等情觀之，則張一偉為了幫其父脫罪，已無所不用其極，因而證人張一偉
    即乙○○之子在本院上訴審所供證：「陳淑娟車上被查獲之偽鈔，是我的」等語
    ，純係為其父脫罪之詞，不足採信。此外，復有扣案之千元偽鈔十二張（陳淑娟
    處查獲）及另八張（吳有成提出）可資佐證。又自陳淑娟處扣案之千元偽鈔十二
    張經檢察官指揮雲林縣警察局斗六分局送請臺灣銀行斗六分行鑑定結果，認係屬
    偽造之千元券無誤，此有偵查報告一紙附卷可稽，並經證人即臺灣銀行斗六分行
    出納襄理洪常財證稱：扣案之千元偽鈔十二張均屬偽造，應係整張影印以偽造等
    語，另吳有成提出之八張千元偽鈔兩組號碼相同，顯亦屬偽鈔，亦據證人即憲兵
    吳有成於本院前審證述在卷；又本院將扣案之十二張偽鈔及八張偽鈔再送鑑定結
    果認為：「該等偽鈔均以四色綱點印刷方式仿印，號碼與官章則以綿條印刷方式
    偽造；紙質與真鈔不同；安全線及水印以灰墨在紙張背面仿製，部分紙張四角『
    壹仟』、『１０００』及人像衣領部分以壓凸方式仿凹版油墨凸起效果。」等語
    ，有中央銀行發行局九十年十一月九日（九○）台央發字第○三○○五八八七二
    號函附本院上更二卷可按。可見被告所收集、使用者，確係偽造紙幣無誤。
  (5)綜上所述，被告乙○○有上開行使偽造之通用紙幣等犯行，已彰彰明甚，其所辯
    純係飾卸之詞，不足採信。本件事證明確，被告之犯行，應可認定。
三、核被告乙○○所為，係犯刑法第一百九十六條第一項之意圖供行使之用而收集偽
    造紙幣罪（被告購入偽造之千元鈔券二百十五張而收集部分）、意圖供行使之用
    而交付偽造紙幣罪（販賣而交付千元偽鈔二萬五千元予知情之游春霖、將偽造之
    千元紙幣一萬元借予知情之陳淑娟使用、及販賣而交付二次各一萬元偽鈔予知情
    之陳淑娟部分）、及行使偽造紙幣罪（將偽造之千元鈔共十六萬元借予不知情之
    甲○○使用部分）。公訴人認被告先後二次販賣而交付各一萬元偽鈔予知情之陳
    淑娟使用部分，係犯行使偽造紙幣罪，惟陳淑娟以真鈔價購偽鈔，即明知被告持
    有者係偽鈔而購入，買賣雙方均明知交易標的物為偽鈔，被告此價賣交付偽鈔之
    行為，應構成刑法第一百九十六條第一項之意圖供行使之用而交付偽造紙幣罪，
    但與起訴之行使偽造紙幣罪，係屬同法條第一項，無變更起訴法條之問題，附為
    敘明。被告乙○○先後多次意圖供行使之用而交付偽造紙幣行為，時間緊接，而
    犯同一構成要件之罪名，顯係出於概括犯意反覆為之，為連續犯，應依刑法第五
    十六條之規定以一罪論。被告所犯上開三罪間，有方法結果之牽連關係，為牽連
    犯，應依刑法第五十五條之規定，從一重之行使偽造紙幣罪論。被告購入偽造之
    千元鈔券而收集部分，起訴法條雖未記載，但於起訴書上犯罪事實欄已記載該事
    實，視為已起訴在內；又被告乙○○販賣偽鈔予知情之游春霖、將偽造之千元紙
    幣一萬元借予知情之陳淑娟使用、及將偽鈔借予不知情甲○○使用部分，雖未據
    公訴人起訴，然與起訴部分有連續犯或牽連犯之裁判上一罪關係，本院自得一併
    審理。又被告乙○○曾於八十三年四月十八日因違反槍砲彈藥刀械管制條例案件
    ，經臺灣彰化地方法院判處有期徒刑七月確定，並於八十六年六月十四日縮短刑
    期執行完畢，其於有期徒刑之執行完畢五年以內再犯本案有期徒刑以上之罪，為
    累犯，應依刑法第四十七條規定加重其刑。
四、原審予以論科固非無見，惟：(1)原審未就被告乙○○將十六萬元千元偽鈔借予甲
    ○○部分併予審理，即有未洽；(2)又本案被告乙○○購入收集之偽幣計二百十五
    張，其中扣案者有二十張，原審僅沒收十二張偽鈔，尚有未洽；(3)被告購入偽造
    之千元鈔券而收集部分，原判決漏未論罪；(4)被告先後二次販賣而交付各一萬元
    偽鈔予知情之陳淑娟使用部分，係犯意圖供行使之用而交付偽造紙幣罪，原判決
    認係犯行使偽造紙幣罪，亦有未洽。被告乙○○上訴意旨仍執陳詞否認犯行，雖
    不足採，但原判決既有可議，即無可維持，應由本院將原判決關於乙○○部分撤
    銷改判。因此審酌被告之素行、犯罪之動機、手法、所生危害，被告乙○○多次
    販賣、借予偽造紙幣之行為，影響國家金融安定，及一般民眾對於通用紙幣使用
    、收受之安全，妨害通用紙幣之公信力，其情節重，以及被告乙○○犯後並無悔
    過之意等一切情狀，量處如主文第二項所示之刑，以示懲儆。本案被告乙○○購
    入而收集之偽造紙幣千元鈔券二百十五張（包扣案之共二十張，及另未扣案一百
    九十三張、二張破爛券），不問屬於犯人與否，應依刑法第二百條之規定，併予
    宣告沒收。（註：二張破爛之偽造紙幣是否失其效用，因無從證明，應一併沒收
    之。）
據上論斷，應依刑事訴訟法第三百六十九條第一項前段、第三百六十四條、第二百九
十九條第一項前段，刑法五十六條、第一百九十六條第一項、第五十五條、第二百條
、第四十七條，罰金罰鍰提高標準條例第一條前段，判決如主文。
本案經檢察官洪泰文到庭執行職務。
中    華    民    國      九十      年      十二      月        六      日
                                  臺灣高等法院臺南分院刑事第一庭
                          審判長法官  黃    三    哲
                                            法官  王    浦    傑
                                            法官  陳    珍    如
右正本證明與原本無異。
如不服本判決，應於判決送達後十日內向本院提出上訴狀，其未敘述理由者並應於提
出上訴狀後十日內向本院補提理由書（應附繕本)。
                                      法院書記官  陳    淑    貞
中    華    民    國      九十      年      十二      月        七      日
附錄法條：
刑法第一百九十六條第一項：
行使偽造、變造之通用貨幣、紙幣、銀行券或意圖供行使之用而收集或交付於人者，
處三年以上十年以下有期徒刑，得併科五千元以下罰金。


司法院資訊處製作；財團法人民間司法改革基金會備份。
